臺灣高等法院高雄分院刑事判決　　　　　　　　　 九十三年度選上訴字第六號
　　上　訴　人　台灣高雄地方法院檢察署檢察官
　　被　　　告　庚○○
　　　　　　　　戊○○
　　共　　　同　吳敏蕙律師
　　選任辯護人　蔡淑媛律師
　　　　　　　　張名賢律師
　　被　　　告　丙○○
　　　　　　　　壬○○
　　　　　　　　丁○○
　　　　　　　　乙○○
　　右一被告之　唐小菁律師
　　選任辯護人　楊昌禧律師
　　被　　　告　子○○○
　　　　　　　　癸○○
　　　　　　　　己○○
　　　　　　　　辛○○○
右上訴人因被告等違反公職人員選舉罷免法等案件，不服台灣高雄地方法院九十二年
度訴字第五二三號中華民國九十三年六月三十日第一審判決（起訴案號：台灣高雄地
方法院檢察署九十一年度選偵字第一九九號、第二○九至二一六號、第二八○號），
提起上訴，本院判決如左：
    主  文
上訴駁回。
    理  由
一、公訴意旨及論據－
（一）起訴事實：被告庚○○係高雄市第六屆市議員選舉第四選區候選人，被告戊○○則係庚○○競選後援會總會長。庚○○為求順利當選，竟與戊○○同謀，由
      戊○○大量訂購每件成本新台幣九十元之運動服一萬二千件，在政見說明會上
      假借招募「義工」名義發放給選民，以達賄選之目的。於九十一年十一月三日
      晚上在高雄市苓雅區○○○路與河南路口小公園內，庚○○在政見說明會上，
      向在場之選民致意並爭取支持後離去，其競選總部幹部兼後援會主任張金盛及
      庚○○之子陳湧等人，開始發放運動服給在場之選民即被告壬○○、丁○○、
      乙○○、子○○○、癸○○、辛○○○、己○○及丙○○等人。嗣於同月六日
      經檢察官指揮搜索被告壬○○、丁○○、乙○○、子○○○、癸○○、辛○○○、己○○住處之運動服。又在庚○○競選總部內搜得購買貨品購物單二十張
      、購買圓領、反領Ｔ恤運動服數量單一張、購買Ｔ恤運動服送貨單五張、盒裝
      運動服十五套、圓領、反領Ｔ恤等物。
（二）論罪依據：被告壬○○等人對該次市議員選舉均屬有投票權之人，而被告庚○○假借政見說明會，由其助選員發放被告戊○○所購之運動服予參加說明會之
      選民，而約定投票給庚○○之一定行使等情，有蒐證錄影帶可稽。又經搜索被
      告壬○○等人住處，確扣得上開運動服，且渠等均承認當時庚○○有要求在場
      人士投票支持，足認被告庚○○之工作人員在其離開後旋即交付運動服之目的
      ，無非係為約使被告壬○○等人投票給庚○○無訛。又被告壬○○等人所收受
      之運動服僅左上方有一個很小的「鰲耀龍翔」標誌，亦與一般助選員或助選義
      工替所支持之特定候選人宣傳所穿著印有候選人姓名或標語之衣服不同，性質
      上應屬單純之禮品，客觀上足以使人動心而達影響投票之意向，因認被告庚○○、戊○○係違反公職人員選舉罷免法第九十條之一第一項對於有投票權人交
      付賄賂而約其投票權為一定行使罪嫌，其餘被告則係犯刑法第一百四十三條第
      一項投票受賄罪嫌。
二、被告辯解及爭點－
（一）被告庚○○辯稱：十一月三日舉辦之政見說明會係為招募義工，充當同月二十
      三日競選總部之工作人員，願意擔任義工者，才能領取運動服，並非到場之民
      眾均能領取等語。被告戊○○辯稱：伊係義務幫忙庚○○以義賣衣服募集選舉
      經費，並徵求認同庚○○理念者擔任義工，政見說明會係為招募義工，發放之
      運動服乃提供義工於競選總部成立時穿著，以茲識別工作人員，訂購及發放運
      動服之目的並非為了賄選等語。被告丙○○、壬○○、丁○○、乙○○、子○○○、癸○○、己○○、辛○○○均辯稱：該運動服是參加庚○○政見說明會
      後，由現場工作人員所發放，領取是要穿著該運動服參加庚○○之競選總部成
      立大會擔任義工等語。
（二）綜合公訴人之論據及被告之辯解，並經檢辯雙方在準備程序所整理之爭點，本
      件被告等人是否成立投票行賄或受賄行為，首須視被告庚○○、戊○○當時發
      放運動服予被告壬○○等人，主觀上是否具有行賄之犯意；客觀上其所交付之
      運動服是否可認係約使選民為投票權行使之對價，此一賄賂對價尚應綜合社會
      經濟價值觀念，及授受雙方之關係、目的及其他情事，以資判斷是否足以換取
      有投票權人之選票；最後亦應究明被告壬○○等選民，是否因收受運動服而願
      投票支持庚○○，亦即授受雙方間是否均認知彼此有約使投票權一定行使之意
      思合致。
三、本院對證據之判斷－
（一）被告庚○○等二人是否有買票行賄之犯意：
    一先就被告戊○○訂購大量運動服之目的而言－
      (一)被告戊○○乃庚○○競選後援會總會長，以每件九十元之代價向陳名宏訂購
        各類運動服共計約一萬二千件之事實，為被告戊○○所承認，且經證人陳名
        宏證述無訛（見選偵字第二○九號卷第三七至三八頁），復有購買貨品購物
        單十張、購買圓領、反領Ｔ恤運動服數量單一張、購買Ｔ恤運動服送貨單五
        張、盒裝運動服十五套、圓領、反領Ｔ恤件等物扣案可證。被告戊○○在偵
        查中供稱「所訂製之運動服部分義賣，部分送給義工穿著」「競選總部內目
        前有義工將近二千人」「這些運動服供作義賣，可為後援會的經常性支出之
        經費」「要選民填寫助選員之資料才可以給他」「大約賣出幾十萬元」等語
        （見選偵字第一九九號卷第四至十一頁）；於法官訊問時供稱「義賣一件一
        百元至三百元不等，大約義賣了三、四千件」「總共發放一、二千件義工性
        質的衣服」等語（見羈押卷第五、七頁）。據其供詞，運動服至少有供義工
        穿著及義賣二種用途。
      (二)又被告戊○○訂購右開圓領、反領等各類運動服，部分係贈送給捐助候選人
        庚○○之支持者，此有競選總部「雪中送炭」名冊可稽（見原審卷(一)第一四
        三至一六七頁）；部分則係以義賣方式出售發送，亦有競選後援會「小額義
        賣」人員名冊足按（同上卷第一九八至二二四頁）。而庚○○競選總部於九
        十一年十一月二十三日成立大會當時，現場亦有義賣運動服之情形，有照片
        可佐（同上卷第一三七頁）；更提供願意在競選總部或造勢活動中擔任義工
        之助選員或工作人員，穿著該白色運動服前往總部成立大會以資識別並造勢
        。綜上可知，被告戊○○訂購運動服之目的，有為回饋捐贈者，亦有提供義
        賣（約三、四千件）或義工使用（約一、二千件），並非於政見說明會上免
        費贈送予不特定之選民。
      (三)被告庚○○指出庫存之運動服仍有五千餘件未經扣押，此有照片足按（見原
        審卷(一)第二二九至二三一頁），如訂購大量運動服係無償發送以資賄選，衡
        情當會在投票前全數發送，鮮有選舉過後仍留存五千餘件運動服之理。再者
        ，所訂製之服裝種類計有圓領二種、反領及盒裝共四種樣式（見選偵字第一
        九九號卷第三六頁、選他字第九六一號卷第十八至一百頁），若是充作為賄
        選所用，亦無如此區分之必要；且時值冬季，何以又製作短袖衣物致贈民眾
        ，則被告庚○○、戊○○在主觀上是否真有行賄之犯意，尚難認定。因此，
        公訴人所指被告戊○○訂製大量運動服，目的在政見說明會上，假借招募義
        工名義發放給選民，仍嫌無據。
    二再就政見說明會後發放運動服之情形而言－
      (一)證人張金盛證稱：該次政見說明會，是讓選民了解庚○○之政見，並爭取選
        民同意擔任志工，向選民宣達政見理念，且當場贈送Ｔ恤運動服給參加說明
        會之選民，爭取他們擔任義工；我上台說明願意當義工者留下，其餘夜深了
        可以離去，大部分的人離去，僅十餘位民眾留下來要當義工才領取衣服，並
        非到場之人均發放運動服等語（見選偵字第二○九號卷第四一至四八頁、原
        審卷(一)第一一四至一一七頁）。證人張美惠證述：不清楚現場有無餽贈禮品
        給參與之選民，此次競選期間，總部均會發送白色短袖運動服給各後援會之
        義工，部分則用於義賣，並未直接贈送選民等語（同上選偵卷第六頁、第十
        七頁）。據上證詞，均已說明發放運動服係給願意擔任義工之人，並非無償
        贈送予選民。
      (二)九十一年十一月三日政見說明會之現場及附近，確插滿招募義工之旗幟，已
        據原審勘驗警方當日蒐證錄影帶屬實（見原審卷(二)第一六二頁），並有錄影
        帶翻拍照片多幀附卷可稽（同上卷第一七四至一八○頁）。又蒐證調查人員
        於當日進行蒐證錄影過程中，亦直稱「有夠巧（聰明），他說二十三日競選
        總部成立，要請他們做義工穿這件衫」等語，也經原審勘驗蒐證帶明確（同
        上卷第一六一頁），則案發當時蒐證人員亦認政見說明會現場，確有徵求在
        場人士擔任庚○○競選總部之義工，並穿著該運動服參加競選總部成立大會
        之事無訛。因此，被告庚○○、戊○○所辯當次政見說明會結束後，致送在
        場人士運動服，係為爭取在場之人擔任義工，要求其於同年十一月二十三日
        穿著該白色運動服，前往競選總部參加成立大會擔任義工，而非發送給不特
        定之選民，尚非無據。
（二）其餘被告是否有賣票受賄之犯意：
    一就公訴人所指被告壬○○等人收受運動服之情形，及與被告庚○○之關係為何
      ，分述如左：
      (一)被告壬○○係稱「與庚○○是十多年舊識，主動前往參加說明書，結束後工
        作人員要求在場人士於九十一年十一月二十三日穿上發放之運動服，前往競
        選總部參加成立大會，作為庚○○之助選員」等語（見選偵字第二一○卷第
        一至二頁）；被告丁○○亦同上供述，並稱「有要去總部成立大會，我純粹
        當義工」等語（見選偵字第二一一號卷第二、七頁及原審卷第二九頁）。被
        告乙○○供稱：政見說明會後，庚○○之助理人員向參加民眾表示，競選總
        部近日即將成立，希望屆時到場擔任工作人員，並當場發放白色運動服供競
        選總部成立當甲穿著，以前曾被庚○○競選總部聘為顧問，庚○○曾因選民
        稅務問題找我討論等語（見選偵字第二一二號卷第一至四頁）。
      (二)被告魏蘇玉花供稱「當時送衣服之人員說要求我在九十一年十一月二十三日
        去八德路服務處作義工，我告訴對方說腳好就會過去」等語（見選偵卷第二
        一三號卷第五頁）。被告癸○○亦詳述：致送在場人士一件白色運動服，且
        要求在場人士於十一月二十三日穿著該白色運動衫，前往競選總部參加成立
        大會，因現場所發放之運動服沒有伊之型號，所以伊當時並未領取白色運動
        服，伊係於政見說明會結束後自行駕車前往被告庚○○設於高雄市○○路之
        服務處，向該服務處之工作人員索取二件運動服，並向該男子表明將於九十
        一年十一月二十三日前往被告庚○○競選總部，參加成立大會並擔任現場招
        待員等語（見選偵字第二一四號卷第一至三頁）。
      (三)被告己○○供稱「前往參加說明會，並受邀上台致詞，其後致送白色運動服
        ，並要求於十一月二十三日穿上該運動服，前往競選總部參加成立大會，擔
        任庚○○之助選員」等語（見選偵字第二一五號卷第一至三頁）。被告辛○○○供稱：參加庚○○之政見說明會現場大約有三、四十人，要求穿著該白
        色運動衫前往競選總部參加成立大會助勢等語（見選偵字第二一六號卷第一
        至二頁）。被告丙○○則稱：僅下班時路過好奇前往政見會聽講，根本不認
        識庚○○等語（見選偵字第二八○號卷第一至二頁）。
    二綜上以論，被告壬○○、丁○○、乙○○、己○○與被告庚○○均是舊識老友
      或顧問，被告己○○甚至還上政見會致詞，被告丁○○、癸○○、辛○○○等
      人均要擔任義工，或參加競選總部成立大會之招待員。至於被告丙○○自始未
      經搜索其住處，起訴書亦未載有扣押何物。姑不先論上開選民所收受之運動服
      ，是否足為藉此換取選票之對價，其拿取運動服時，主觀上是否與被告庚○○
      、戊○○有約使投票權一定行使之意思合致，顯有疑義。甚至被告壬○○等人
      在拿取運動服時，雖未填載義工登記資料，但既有從事義工或助選之意願，其
      是否知悉政見說明會後發放運動服，係被告庚○○意在賄選，且有收賄之意思
      並有收受之行為，檢察官亦未盡說服之責任，尚難以證明。
（三）運動服之助選表彰或對價關係：
    一被告庚○○、戊○○所交付之運動服是否可認係約使被告壬○○等選民為投票
      權一定行使之對價。此一對價關係，在於行賄者之一方，應認知其所交付之意
      思表示，乃為約使上開收受之選民為投票權一定之行使；在受賄者之一方，亦
      應認知行賄者對其所交付之意思表示，乃為約使其為投票權一定之行使。且對
      有投票權人交付之財物，並不以金錢之多寡為絕對標準，而應綜合社會價值觀
      念、授受雙方之認知及其他客觀情事而為判斷，最高法院九十二年度台上字第
      八九三號判例可資參照。
    二經查，政見說明會發放之運動服，其胸前印有「○」標誌，有照片附卷可佐（
      見原審卷(一)第一二八頁），而被告庚○○於七十七年間取得該標誌之服務標章
      ，有經濟部中央標準局第二九六三八號服務標章註冊證在卷可稽（同上卷第一
      三○頁），其標章係紅色外框，內為圓形，半圓為黑色，另半圓為白色，製於
      白色運動服上，清晰可見，應足以產生辨識之效果。被告庚○○在其服務處名
      片、文件及旗幟等均廣泛使用前開標誌，復有名片、庚○○後援會內部文件及
      照片五紙附卷足按（同上卷第一三一至一八一頁），則被告庚○○所發放之衣
      服使用上開標誌，已足資識別該衣服係庚○○競選陣營所製作，經義工、助選
      員或選民穿著印有該標誌之衣服，應能表明其係庚○○之支持者，俾以凝聚選
      民向心力，並達到為庚○○宣傳造勢之效果。
    三因此，公訴人認該運動服上並無任何庚○○之文宣字樣，尚難憑採。再觀以九
      十一年十一月二十三日被告庚○○競選總部成立時，眾多出席之庚○○支持者
      ，均穿著印有前開標誌之衣服，此有該日競選總部成立照片附卷為證（同上卷
      第一三九至一四二頁）。益徵被告庚○○、戊○○所辯於政見說明會發放衣服
      乃爭取在場之人擔任義工，而非發送給不特定之選民，尚非子虛。本院綜合被
      告壬○○等人所收受之運動服成本僅九十元，依目前生活水準及授受雙方之認
      知係擔任義工，並非免費發送，尚不足以動搖或影響有投票權人之投票意向，
      殊難成立對價關係。
四、檢察官上訴理由及說明－
  一首先認被告戊○○對義賣運動服至今都沒有記帳，又提不出任何發票單據以佐其
    說，且於案發後遲至一年半後即九十三年四月十六日始提出會議紀錄、「雪中送
    炭」及「義工」名冊，則案發前是否有開會或雪中送炭、招募義工等活動全屬可
    疑等語。然查：
    (一)九十一年十月一日庚○○後援總會會議紀錄影本、庚○○競選後援會「雪中送
      炭」名冊及庚○○競選後援會「義工名冊」等資料，於九十二年四月十六日辯
      護人呈報證據狀即已呈報（見原審卷(一)第一二三頁以下），並非如檢察官所指
      遲至九十三年四月十六日始行提出，尚有誤會。
    (二)再者，被告戊○○係於九十一年十一月七日由檢察官偵訊後即聲請法院羈押獲
      准，並於同年十二月十二日獲准交保，之後檢察官即未有再傳訊出庭，並於九
      十一年十二月二十七日提起公訴，此有偵查卷及起訴書在卷可考。又原審法院
      於九十二年三月十四日首次開庭調查（同上卷第八一頁），同年四月十六日第
      二次開庭時，辯護人即呈報證物。準此，被告戊○○委由辯護人所提出上開紀
      錄及名冊，尚無可疑。
  二其次謂被告戊○○於偵查中供稱「我不知道張金盛等人員為何在致送選民Ｔ恤運
    動服之前未先要求選民填寫志工資料表，我想張金盛是為了爭取與會選民參加庚○○競選總部成立大會，才會直接贈送Ｔ恤運動服給與會選民」「發送運動服給
    選民是要他們來參加說明會的誘因」等語。然證人張金盛卻稱「庚○○後援總會
    義工，他們會要求填寫義工資料，該次說明會有二、三十餘人參加，當日送了三
    十餘件運動服予選民，至於為何無該三十人之登記表，我不知道戊○○有無要求
與會選民事先填寫登記表」云云，乃認渠等對未要求選民填寫義工名冊互推責任
    ，及對於贈送運動服予選民之目的亦前後供述不一。經查：
    (一)就被告戊○○是否推卸責任而言，其自始均供承「我並未參加前述庚○○競選
      總部舉辦之政見說明會」，調查員詢問時並告以「據本處人員於九十一年十一
      月三日晚間在高雄市新興區○○○路與河南路口公園政見說明會場蒐證，證實
      你當甲並未到場參加，且發現全程係由張金盛在場擔任司儀，對此你有無意見
      ？」，被告答稱「無意見」（見選偵字第一九九號卷第四四頁）。且原審勘驗
      說明會蒐證錄影帶時，辯護人主張「錄影帶內容看不到戊○○在場」，原審勘
      驗錄影筆錄亦無戊○○在場之記載（見原審卷(二)第一六一至一六二頁），足見
      被告戊○○並未參加政見說明會之活動。據此，若不能證明被告戊○○與證人
      張金盛對於未填寫義工登記表即可領取運動服一事曾事前合意，則被告戊○○
      對於十一月三日政見說明會當日為何未填寫志工資料表一事自僅能推為不知，
      而應由張金盛負責。
    (二)就被告戊○○與張金盛所述發送運動服予選民之目的前後矛盾而言，被告戊○○在調查員詢問為上開供述前，係先陳述有填寫義工資料，再發放運動服（見
      選偵字第一九九號卷第四頁反面）；在檢察官偵訊時亦先陳述：要選民填寫助
      選員之資料，才可以發給衣服（同上卷第十一頁）；又該說明會有招募義工之
      目的，亦據原審勘驗現場蒐證錄影帶無訛，復有被告提出錄影帶翻拍照片三張
      ，會場四週插滿招募志工之旗幟，已如前述。準此，如擔任義工需填寫資料，
      則有意擔任義工之人，可就近至說明會之會場填寫資料，領取擔任義工所穿之
      衣服，並於十一月二十三日穿上前往參加競選總部成立大會。則被告戊○○於
      檢察官偵訊時供述「（問：送運動服給選民，是否要他們投給庚○○？）不是
      ，是要他們來參加說明會的誘因」等語，與被告於調查員詢問時所述，及證人
      張金盛所述之本意並無不符。
  三最後指出被告丙○○等人所收受之運動服，除左上方有一很小「鰲耀龍翔」標誌
    外，縱認運動服前方印有庚○○之服務標章，而別無任何字語，亦與一般助選員
    或義工為所支持之特定候選人宣傳或拉抬聲勢，所穿著印有候選人姓名或標語之
    衣服不同等語。然查：
    (一)公訴人所稱選舉期間，助選人員通常均會穿著印有候選人姓名或號碼之衣服，
      衡情固非無見。但法令對助選員或義工於宣傳造勢時所穿衣服，是否必須印有
      候選人姓名或標語，或可否僅印服務標章或其他足資識別之圖樣，並未予規範
      。尤其一般候選人若無專屬之服務標章或象徵圖樣時，通常確多印上姓名或號
      碼以資醒目。然近年來已逐漸有候選人引用圖案或符號作為個別候選人或競選
      團隊之標誌，所在多有，如彩色蝴蝶或電燈泡圖樣等屬之。何況，被告戊○○
      所訂購之各類運動服，除發給義工外，尚有回饋予捐助者或義賣，既係義賣品
      ，尚應考慮讓民眾平時亦便於穿著，不致除選舉造勢期間外，即束之高閣。故
      被告戊○○採用只印庚○○之服務標章，除可辨識係庚○○之宣傳品外，也讓
      購買者或家人於日常生活中亦可自在穿著，尚不能據此即謂「該運動服別無任
      何庚○○文宣字樣，性質上應屬禮品且非毫無價值之物，頗具實用性，客觀上
      足以使人動心而達影響投票意向」。
    (二)佐諸被告壬○○設籍於高雄市新興區，該戶於九十一年十二月七日市議員選舉
      時，有被告壬○○及溫家億、溫敏如、溫家麵、劉淑芳共五人具有投票資格；
      被告丁○○亦設籍於新興區，該戶除被告丁○○外，尚有許罔扣、郭思玲、吳
      欣誼等三人均有投票資格；被告癸○○該戶亦有其本人及趙傅票、趙海雙共三
      人具有投票資格；被告己○○該戶除本人，尚有吳秉蒼、駱秀琴、郭春松、郭
      春發、蔡日娛等五人有投票權，皆有戶籍明細資料附卷可佐（見選他字第九六
      一號卷第一○五至一一三頁）。惟被告壬○○、丁○○均僅收受一件運動服，
      被告癸○○領取二件衣服，被告己○○領取三件衣服，已據渠等於警詢時供述
      甚詳，並有扣押物品目錄表附卷可佐（同上卷第二五至三三頁），則被告壬○○、丁○○、癸○○、己○○所領取之衣服件數，均少於其戶籍內具有投票權
      之人數，應無疑義。
    (三)倘被告庚○○、戊○○主觀上係出於賄選之犯意而發放前開衣服，衡情應會依
      各戶籍內具有投票資格之選民人數發放，較能達成賄選之目的。惟被告庚○○
      、戊○○竟未循此途，益徵被告庚○○於政見說明會後發放衣服，係爭取在場
      之人擔任義工，而非發送給不特定之選民。何況原審勘驗錄影帶時，於九點四
      十五分三十秒現場工作人員將衣服交付在場之民眾，後來該民眾又將該衣服交
      還（辯護人表示不是任何人來都交付衣服）；九點五十一分十四秒有位先生拿
      衣服與丙○○交談，沒有將衣服交給丙○○（辯護人表示丙○○是向陳湧詢問
      ，陳湧告知是義工才能領取衣服）；九點五十一分五十三秒有一對騎機車之男
      女向陳湧詢問，陳湧手拿衣服，但沒有將衣服交給該男女（見原審卷(二)第一三
      八頁、第一六二頁）。準此，尚難認被告庚○○、戊○○有買票行賄之主觀犯
      意，至為明灼。
五、本院維持原判之理由－
（一）按證據為訴訟上之證明，須於通常一般之人均不致有所懷疑，而得確信為真實
      之程度者，始得據為有罪之認定。又檢察官就被告犯罪事實，應負舉證責任，
      並指出證明之方法。因此，檢察官對於起訴之犯罪事實，應負提出證據及說服
      之實質舉證責任。倘其所提出之證據，不足為被告有罪之積極證明，或其指出
      證明之方法，無從說服法院以形成被告有罪之心證，基於無罪推定之原則，自
      應為被告無罪判決之諭知。
（二）綜上所述，被告戊○○訂購大量運動服，被告庚○○等人於政見說明會後交付
      上開衣服，固然屬實，然其係以招募義工之意思而發放衣服予被告壬○○等人
      ，並未認知其係對有投票權人交付賄賂之意思表示，而約使其為投票支持之行
      使。被告壬○○等人雖收受運動服，但亦僅認知穿著該衣服參加庚○○競選總
      部成立大會，並非可認係約使為投票權一定行使之對價。被告庚○○、戊○○
      主觀上均無賄選之犯意，客觀上印有庚○○服務標章之運動服，亦非可認係約
      定選民為投票權一定行使之對價，因認被告庚○○、戊○○所為不該當於公職
      人員選舉罷免法第九十一條之一第一項之投票行賄罪；被告丙○○等八人所為
      亦與刑法第一百四十三條第一項之要件有間。故本件並無積極證據足資證明被
      告等人有投票行賄受賄之行為，尚難僅憑卷內證據，即遽認被告等人有此等犯
      行，渠等犯罪自屬不能證明。既無從說服法院以形成被告有罪之心證，自應為
      被告無罪之判決。
（三）原審對於卷內訴訟資料，逐一剖析並參互審酌，仍無從獲得有罪之心證，而認
      不能證明被告等人犯罪，依法諭知均無罪之判決，於法即核無不合。檢察官提
      起上訴，補正若干說明，指摘原判決不當，然本院已於前分別敘明理由，因認
      其上訴仍無理由，應予駁回。
據上論結，應依刑事訴訟法第三百六十八條，判決如主文。
本案經檢察官彭南雄到庭執行職務。
中      華      民      國    九十三    年      十      月    二十六    日
                              臺灣高等法院高雄分院刑事第三庭
                                  審判長法官  周賢銳
                                        法官  謝宏宗
                                        法官  黃建榮
右正本證明與原本無異。
檢察官如不服本判決應於收受本判決後十日內向本院提出上訴書狀，其未述上訴理
由者，並得於提起上訴後十日內向本院補提理由書狀（均須按他造當事人之人數附繕
本)「切勿逕送上級法院」。
                                      書記官  鄭翠芬
中      華      民      國    九十三    年      十      月    二十六    日
